最高法院刑事判決　　　　　　　　　　　　　　　八十八年度台上字第三八一三號
　　上訴人　台灣高等法院台中分院檢察署檢察官
　　被　告　甲○○
右上訴人因被告殺人未遂案件，不服台灣高等法院台中分院中華民國八十八年五月十
八日第二審更審判決（八十八年度上重更(一)字第九號，起訴案號：台灣南投地方法院
檢察署八十七年度偵字第二九二八號），提起上訴，本院判決如左：
    主  文
上訴駁回。
    理  由
按刑事訴訟法第三百七十七條規定：上訴於第三審法院，非以判決違背法令為理由，
不得為之。是提起第三審上訴，應以原判決違背法令為理由，係屬法定要件。且必須
依據卷內資料為具體之指摘，並足據以辨認原判決已具備違背法令之形式，始屬相當
。本件原判決依憑被告甲○○於警訊及原審之自白，被害人林輝珍於警訊（原判決誤
載為偵查）、第一審及原審之指述，及診斷證明書一紙等證據資料。並說明被告否認
殺人未遂犯行，所辯因與林輝珍爭執，乃持刀嚇嚇林輝珍，雖有傷及林輝珍，但無殺
人犯意，亦無殺人犯行云云，為卸責之詞，不足採信，綦詳。因而撤銷第一審不當判
決，改判仍論處被告殺人未遂罪刑。已於理由內詳細敘述其所憑之證據及認定之理由
。上訴意旨略以：被告向被害人行兇時，竊盜所得之荔枝尚未搬離被害人所有之荔枝
園，矧被害人已到場，並出面阻止被告搬離贓物，可見系爭荔枝尚在被害人管領持有
中，則被告為圖強行取走所竊取之荔枝，而當場持刀行凶，連砍被害人七刀，致被害
人不能抗拒，而強行取走荔枝，顯已變更竊盜犯意為強盜犯意，所為已然該當懲治盜
匪條例第二條第一項第六款之強盜殺人未遂罪。縱認被告所竊荔枝已入手，則其竊盜
後，因脫免逮捕而當場行凶殺人未遂，亦應論以準強盜罪及殺人未遂罪之數罪併罰，
非得以牽連關係論處。原判決將準強盜與殺人未遂二罪以牽連犯論，有認事用法不依
法則之違法云云。
惟查：竊盜罪既遂與未遂之區別，應以所竊之物已否移入自己權力支配之下為標準。
被告所竊之荔枝，既經摘下置於被告所有之小貨車上，不得謂非已移入於自己實力支
配之下，其竊盜行為即已完成，不因其所竊得之荔枝尚未搬離被害人之果園，而謂為
竊盜未遂。又按刑法第五十五條後段所謂之牽連犯，係指二個以上之行為間有方法與
結果之關係者而言。數行為間，有無方法或結果行為與目的行為之牽連關係存在，應
參酌行為時客觀的事實以為決定，亦即在客觀上認其方法或結果行為，與犯罪之目的
行為，具有不可分離之直接密切關係即足。查被告竊取荔枝得手後，為脫免逮捕，起
意殺人刺被害人頸部數刀，客觀上，被告之二行為間顯具有必要而不可分離之關係。
原判決斟酌全辯論意旨、卷證資料及被害人在警訊、第一審及原審之指訴，認定被告
以空手攀折方式，竊取被害人所有荔枝一百三十台斤得手後，當被害人發覺而擋於其
貨車旁時，為脫免逮捕，起意殺人刺被害人頸部數刀，被害人幸經送醫急救得宜，始
免死亡，被告所犯刑法第三百二十九條之準強盜罪與同法第二百七十一條第二項第一
項殺人未遂罪間有方法結果之牽連關係，而從一重之殺人未遂罪論處。從形式上觀察
，原判決並無違背法令情形存在。上訴意旨，指摘原判決論以準強盜罪與殺人未遂罪
之牽連犯，有認事用法不依法則之違法，顯有誤會，不足據為適法之第三審上訴理由
。其上訴違背法律上之程式，應予駁回。
據上論結，應依刑事訴訟法第三百九十五條前段，判決如主文。
中      華      民      國    八十八    年      七      月     十五     日
                              最高法院刑事第三庭
                                  審判長法官  陳  錫  奎
                                        法官  洪  清  江
                                        法官  吳  昆  仁
                                        法官  李  伯  道
                                        法官  高  金  枝
      右正本證明與原本無異
                                              書  記  官
中      華      民      國    八十八    年      七      月     二十     日
